【裁判字號】    98,審訴,4759
【裁判日期】    990119
【裁判案由】    毒品危害防制條例
【裁判全文】
臺灣高雄地方法院刑事判決            98年度審訴字第4759號
公  訴  人  臺灣高雄地方法院檢察署檢察官
被      告  甲○
上列被告因毒品危害防制條例案件，經檢察官提起公訴（98年度
毒偵字第6242號），嗣被告於本院準備程序中就被訴事實為有罪
之陳述，經本院告知簡式審判程序之旨，並聽取被告與公訴人之
意見後，合議庭裁定由受命法官獨任進行簡式審判程序，判決如
下：
    主  文
甲○施用第一級毒品，累犯，處有期徒刑壹年，扣案之第一級毒
品海洛因壹包（含包裝袋，檢驗後淨重零點零肆參公克）沒收銷
燬之。
    事  實
一、甲○曾於民國89年間因施用毒品案件，經裁定送觀察、勒戒
    後，認有繼續施用毒品傾向，再經本院以89年度毒聲字第
    1779號裁定令入戒治處所施以強制戒治，於90年3 月9 日執
    行完畢。於前開戒治執行完畢釋放後5 年內，復於91年間因
    施用毒品案件，經臺灣高等法院高雄分院以91年度上訴字第
    1581號判處有期徒刑9 月確定。另於91年間因搶奪案件，經
    本院以91年度訴字第1643號判處有期徒刑1 年10月確定。又
    於92年間因施用毒品案件，經本院以92年度訴字第1541號判
    處有期徒刑7 月確定。又於95年間因施用毒品案件，經臺灣
    高等法院高雄分院以96年度上訴字第11號判處應執行有期徒
    刑1 年確定。又於95年間因竊盜案件，經本院以95年度易字
    第2379號判處有期徒刑7 月確定。又於95年間因施用毒品案
    件，經臺灣高等法院高雄分院以96年度上訴字第441 號判處
    有期徒刑1 年確定。又於95年間因竊盜案件，經本院以96年
    度易字第388 號判處有期徒刑4 月確定。又於96年間因竊盜
    案件，經本院以96年度簡字第983 號判處有期徒刑6 月，減
    為有期徒刑3 月確定。又於96年間因施用毒品案件，經本院
    以96年度訴字第3029號判處有期徒刑1 年2 月，減為有期徒
    刑7 月確定。又於96年間因詐欺案件，經本院以96年度簡字
    第7039號判處有期徒刑3 月，減為有期徒刑1 月15日確定。
    上開第一、二罪，經本院以92年度聲字第244 號裁定為應執
    行有期徒刑2 年5 月確定，並經本院以97年度聲減字第2718
    號裁定減刑為有期徒刑2 年確定。上開第四、五、六、七、
    八、九、十罪，經本院以97年度聲減字第2692號裁定減刑為
    有期徒刑2 年3 月確定。上開第一、二、三罪，撤銷假釋，
    執行殘刑。上開各罪，接續執行，於98年3 月28日縮短刑期
    執行完畢。詎仍不知悔改，復基於施用第一級毒品海洛因之
    犯意，於98年9 月21日某時，在高雄市某處公園，以針筒注
    射方式，施用第一級毒品海洛因1 次。嗣於98年9 月22 日
    12時30分許，在高雄市○鎮區○○路635 巷巷口，為警查獲
    ，當場扣得海洛因1 包（檢驗前淨重0.052 公克、檢驗後淨
    重0.043 公克），並得其同意採集尿液送驗，結果呈嗎啡陽
    性反應，始悉上情。
二、案經高雄市政府警察局前鎮分局報請臺灣高雄地方法院檢察
    署檢察官偵查起訴。
    理  由
一、本件被告甲○所犯係死刑、無期徒刑、最輕本刑為3 年以上
    有期徒刑以外之罪，其於準備程序中就被訴事實為有罪之陳
    述，經本院告知簡式審判程序之旨，並聽取公訴人及被告意
    見後，合議庭裁定由受命法官獨任進行簡式審判程序，合先
    敘明。
二、訊據被告對於上揭時、地，施用第一級毒品海洛因之事實，
    坦承不諱，而被告為警查獲所採之尿液檢體，經送高雄市立
    凱旋醫院以酵素免疫分析法及氣相層析質譜檢驗結果，呈現
    可待因、嗎啡陽性反應，此有高雄市立凱旋醫院98年10月12
    日A00000000 號濫用藥物尿液檢驗報告暨高雄市政府警察局
    前鎮分局查獲毒品危害防制條例案件犯罪嫌疑人姓名對照表
    各1 份在卷可稽，又扣案之白色粉末1 包，經送檢驗結果，
    確係第一級毒品海洛因成分，亦有高雄市立凱旋醫院98年10
    月2 日高市凱醫驗字第11323 號濫用藥物成品檢驗鑑定書1
    份在卷可憑。足徵被告之任意性自白核與事實相符，應堪信
    為真實，可採為本件論罪科刑之依據。是本件事證明確，被
    告施用第一級毒品犯行，洵堪認定，應予依法論科。
三、按海洛因為毒品危害防制條例第2 條第2 項第1 款所稱之第
    一級毒品，不得施用、持有。次按觀察、勒戒或強制戒治執
    行完畢釋放後，5 年內再犯第10條之罪者，應依一般刑事訴
    訟程序予以起訴論罪科刑，此觀諸毒品危害防制條例第20條
    、第23條第2 項規定自明。再按犯毒品危害防制條例第10條
    之罪，經觀察、勒戒後，認無繼續施用毒品之傾向，應即釋
    放，並為不起訴處分；認有繼續施用毒品之傾向者，應由檢
    察官聲請法院裁定令入戒治處所施以強制戒治，至無繼續戒
    治之必要，強制戒治期滿，應即釋放，由檢察官為不起訴處
    分。經觀察勒戒、強制戒治執行完畢釋放後，5 年內再犯第
    10 條 之罪，依民國93年1 月9 日修正施行之毒品危害防制
    條例第23條第2 項規定意旨，應由檢察官偵查起訴。又依修
    正後之規定，僅限於「初犯」及「5 年後再犯」二種情形，
    始應先經觀察、勒戒或強制戒治程序。倘被告於5 年內已再
    犯，經依法追訴處罰，縱其第3 次（或第3 次以上）再度施
    用毒品之時間，在初犯經觀察、勒戒或強制戒治執行完畢釋
    放5 年以後，已不合於「5 年後再犯」之規定，且因已於「
    5 年內再犯」，顯見其再犯率甚高，原實施觀察、勒戒或強
    制戒治，已無法收其實效，即應依該條例第10條處罰（最高
    法院97年度第5 次刑事庭會議決議參照）。查被告曾於民國
    89年間因施用毒品案件，經裁定送觀察、勒戒後，認有繼續
    施用毒品傾向，再經本院以89年度毒聲字第1779號裁定令入
    戒治處所施以強制戒治，於90年3 月9 日執行完畢。於前開
    戒治執行完畢釋放後5 年內，復於91年間因施用毒品案件，
    經臺灣高等法院高雄分院以91年度上訴字第1581號判處有期
    徒刑9 月確定，有臺灣高等法院被告前案紀錄表1 份在卷可
    參，復於98年9 月21日某時，施用第一級毒品海洛因1 次，
    則公訴人予以起訴，尚無不合，本院自得依法論科。
四、核被告所為，係犯毒品危害防制條例第10條第1 項之施用第
    一級毒品罪。被告持有第一級毒品後進而施用，其持有之低
    度行為應為施用之高度行為所吸收，故不另論其持有毒品罪
    。被告有事實欄所載之前案紀錄，甫於98年3 月28日執行完
    畢，有卷附臺灣高等法院被告前案紀錄表可按，其受有期徒
    刑執行完畢，5 年以內故意再犯有期徒刑以上之罪，為累犯
    ，應加重其刑。本院審酌被告被告前因施用毒品案件，經施
    以觀察勒戒、強制戒治，並多次經法院判處罪刑及執行完畢
    ，仍未能徹底戒絕毒品，再犯本件施用毒品犯行，顯然缺乏
    戒絕毒品之決心，惟念及被告坦承施用第一級毒品之事實，
    且其行為尚未害及他人，並斟酌被告之犯罪動機、手段以及
    被告之智識程度等一切情狀，量處如主文所示之刑。另扣案
    之白色粉末1 包，經送檢驗結果係第一級毒品海洛因之情，
    已如上述，應依毒品危害防制條例第18條第1 項前段規定宣
    告沒收銷燬之，至前開第一級毒品海洛因之包裝袋包覆毒品
    ，其上顯留有該毒品之殘渣，衡情自難與之剝離，亦應整體
    視之為毒品，連同該包裝併予宣告沒收銷燬之；此外，鑑驗
    耗用之海洛因既已滅失，自無庸宣告沒收銷燬之。
據上論斷，應依刑事訴訟法第273 條之1 第1 項、第284 條之1
、第299 條第1 項前段，毒品危害防制條例第10條第1 項、第18
條第1 項前段，刑法第11條、第47條第1 項，判決如主文。
本案經檢察官杜妍慧到庭執行職務。
中    華    民    國    99    年     1    月    19    日
                  刑事第十庭  法  官  曾子珍
以上正本證明與原本無異。
如不服本判決，應於收受送達後10日內向本院提出上訴書狀。
中    華    民    國    99    年     1    月    19    日
                              書記官  李承悌
附錄本判決論罪科刑法條全文：
毒品危害防制條例第10條
施用第一級毒品者，處6月以上5年以下有期徒刑。
施用第二級毒品者，處3年以下有期徒刑。


司法院資訊處製作；財團法人民間司法改革基金會備份。
